【裁判字號】    92,易,354
【裁判日期】    920226
【裁判案由】    偽造文書
【裁判全文】
臺灣板橋地方法院刑事判決                          九十二年度易字第三五四號
    公  訴  人  臺灣板橋地方法院檢察署檢察官
    被      告  甲○○
右列被告因偽造文書案件，經檢察官提起公訴（九十一年度偵字第二二八二七號），
本院判決如左：
    主  文
甲○○明知為不實之事項，而使公務員登載於職務上所掌之公文書，足以生損害於公
眾，處有期徒刑肆月，如易科罰金，以佰元折算壹日。
    事  實
一、甲○○曾於民國（下同）八十四年間因違反麻醉藥品管理條例案件，經本院判處
    有期徒刑二年十月，緩刑五年確定；又於八十五年間因盜匪、竊盜等案件，經本
    院判處應執行有期徒刑四年二月確定；嗣被告所犯前揭違反麻醉藥品管理條例案
    件部分，經本院裁定撤銷緩刑確定，被告所犯前揭違反麻醉藥品管理條例、盜匪
    、竊盜三案件，經本院裁定應執行有期徒刑六年十一月確定，甲○○並入獄執行
    ，於八十九年十二月七日假釋出監（本應於九十一年十二月二十三日執行完畢，
    惟本件起訴時間係九十一年十二月十九日，於假釋期滿前，尚符合刑法第七十八
    條所規定撤銷假釋之要件，未構成累犯），其於假釋期間，猶不知悔悟，於九十
    一年八月三十日十三時二十五分許，在臺北縣新莊市○○路一五七號前，因未戴
    安全帽而駕駛車號為ＬＪ八─一六三號機車，遭臺北縣政府警察局新莊分局交通
    隊警員林佑駿發現攔檢，並開立舉發違反道路交通管理事件通知單（下稱舉發通
    知單），甲○○因不滿警員林佑駿之取締，即拒絕簽收並棄車離去，警員林佑駿
    即以甲○○未帶行照駕車為由，再開立舉發通知單，並扣留前揭機車車牌，林佑
    駿於拆卸該機車車牌完畢之後，正欲離去之際，甲○○返回該處而遇見林佑駿，
    林佑駿向甲○○告知其業已扣留ＬＪ八─一六三號機車車牌之情，惟甲○○仍未
    予理會。嗣甲○○明知係林佑駿本於警察身分將該車牌拆卸，竟仍基於誣告之犯
    意，於同日十四時五十分許，至臺北縣警察局新莊分局中港派出所，未指定犯人
    ，而向該管警員誣告上開車牌遺失，報請該管司法警察機關展開偵查，甲○○復
    基於使公務員登載不實文書之犯意，隨即持臺北縣政府警察局新莊分局中港派出
    所所開具之車牌遺失證明單，至交通部公路總局臺北區監理所板橋監理站，並填
    具汽（機）車各項異動登記書，辦理前揭機車牌照遺失之補發手續，使該監理站
    承辦公務員將前揭機車牌照遺失之不實資料登載於所掌管電腦之電磁紀錄，足生
    損害於監理機關管理車籍資料之正確性。
二、案經臺北縣政府警察局新莊分局報請臺灣板橋地方法院檢察署檢察官偵查起訴。
    理  由
一、訊據被告甲○○固對於右揭時、地因騎機車未帶安全帽遭攔檢，嗣並未指定犯人
    ，向臺北縣政府警察局新莊分局中港派出所報案上開機車車牌遺失，並至交通部
    公路總局臺北區監理所板橋監理站，填具汽（機）車各項異動登記書，辦理前揭
    機車牌照遺失之補發手續乙節坦承不諱，惟矢口否認其有何誣告、使公務員登載
    不實文書犯行，辯稱：伊並不知攔檢之人是警員，伊認為是有人搶劫云云；惟查
    ，右揭事實，業據證人林佑駿於偵查時證述綦詳（見偵查卷第二十五頁正、反面
    ），並有交通部公路總局臺北區監理所九十一年十月十六日九一北監政字第九一
    三五九八四號函附之機車車籍查詢表、機車異動歷史查詢表、汽（機）車各項異
    動登記書影本、台北區監理所機車駕駛人螢幕列印表、舉發通知單影本、臺北縣
    政府警察局車牌遺失證明單影本各一份附於偵查卷可稽（見偵查卷第五頁至第十
    三頁），而證人即警員林佑駿於偵查時即證稱：「我記得之前有先開一張罰單，
    他（指被告）不願簽名，便調頭要走，我向他說如果離開要扣大牌，但他仍離去
    ，所以我才再開一張未帶行照罰單，並扣住他的大牌，他走了之後，我有拆下他
    的大牌，並將車牽至騎樓下，我記得我要走時，他有調頭回來，在路上我遇到他
    ，有明確向他說過我有扣他大牌，說了二次，但他並未理我」等語（見偵查卷第
    二十五頁背面），顯見被告係不服警員林佑駿取締而棄車離去，且被告於返回現
    場後，警員林佑駿亦曾明確告知被告業已扣留該機車車牌，況被告亦於本院審理
    時供承：警員說要看行照，但是伊沒有帶行照，所以伊回家拿行照云云（見本院
    九十二年二月十二日審判筆錄），則被告倘認該攔檢之人非警員，其儘可將機車
    騎走而不加以理會，或當場報警處理，惟被告捨此不為，卻大費周章棄車離去，
    且欲回住處帶行照返回現場予攔檢之人查看，被告所辯稱其不知攔檢之人係警員
    乙節，孰能置信？是以被告前揭所辯，顯係事後圖卸刑責之詞，不足採信。本件
    事證已臻明確，被告犯行洵堪認定，應予依法論處。
二、按電磁紀錄藉機器或電腦之處理所顯示之聲音、影像或符號，足以為用意之證明
    ，亦以文書論，刑法第二百二十條第二項定有明文，被告使交通部公路總局台北
    區監理所板橋監理站承辦之公務員，將車號：ＬＪ八─一六三號機車牌照遺失之
    不實資料等不實事項資料鍵入電腦車籍檔儲存，足以為用意之證明，依刑法第二
    百二十條第二項規定，該電腦之電磁紀錄以文書論。核被告所為，係犯刑法第一
    百七十一條第一項之未指定犯人誣告罪及同法第二百十四條之使公務員登載不實
    文書罪。又被告所犯上開未指定犯人誣告罪與使公務員登載不實文書罪，具有方
    法結果之牽連關係，為牽連犯，應依刑法第五十五條規定，從一重之使公務員登
    載不實文書罪處斷。爰審酌被告於交通違規後不服警員之取締，反向警方報案而
    誣告，惡性非輕，且其使公務員登載不實文書犯行，並足生損害於監理機關管理
    車籍資料之正確性，暨其犯罪動機、目的、手段、犯後態度及其犯罪所生損害等
    一切情狀，量處如主文所示之刑，並諭知易科罰金之折算標準，以示懲儆。
三、至被告使交通部公路總局台北區監理所板橋監理站承辦之公務員，將車號：ＬＪ
    八─一六三號機車牌照遺失之不實資料登載於電腦之電磁紀錄行為，雖未經檢察
    官起訴，惟與檢察官起訴之未指定犯人誣告罪部分，係屬裁判上一罪之牽連犯關
    係，依審判不可分原則，本院自得併予審究，併此敘明。
四、公訴意旨另以：被告於九十一年八月三十日，至交通部公路總局臺北區監理所板
    橋監理站辦理車號：ＬＪ八─一六三號機車牌照遺失之補發手續，致使不知情之
    監理機關承辦人員，將此等不實之事項登載於職務上所製作之汽（機）車各項異
    動登記書上，足以生損害於該監理機關管理車籍資料之正確性，因認被告涉犯刑
    法第二百十四條之使公務員登載不實文書罪嫌云云。惟按犯罪事實應依證據認定
    之，無證據不得推定其犯罪事實，刑事訴訟法第一百五十四條定有明文；又刑法
    第二百十四條之偽造文書罪，係以明知為不實之事項，而使公務員登載於職務上
    所掌之公文書為構成要件。經查，被告至交通部公路總局臺北區監理所板橋監理
    站辦理車號：ＬＪ八─一六三號機車牌照遺失之補發手續，該汽（機）車各項異
    動登記書係被告所填載，該登記書上申請項目「號牌遺失或損毀補發牌」欄亦係
    被告所勾選等情，業據被告於本院審理時自承在卷（見本院九十二年二月十二日
    審判筆錄），並有汽（機）車各項異動登記書影本各一份在卷可憑，則該汽（機
    ）車各項異動登記書，係被告為辦理機車牌照遺失補發手續所製作之私文書，並
    非公務員所登載之公文書，是被告之填載汽（機）車各項異動登記書而辦理車號
    ：ＬＪ八─一六三號機車牌照遺失之補發手續，核與刑法第二百十四條之構成要
    件不符，就被告該部分行為，本應為無罪之諭知，惟公訴人認此部分與前開論罪
    之誣告罪部分，有裁判上一罪之牽連關係，爰不另為無罪之諭知，附此敘明。
據上論斷，應依刑事訴訟法第二百九十九條第一項前段，刑法第二百二十條第二項、
第二百十四條、第一百七十一條第一項、第五十五條、第四十一條第一項前段，罰金
罰鍰提高標準條例第一條前段、第二條，判決如主文。
本案經檢察官許景森到庭執行職務
中      華      民      國    九十二    年      二      月    二十六    日
                                      臺灣板橋地方法院刑事第六庭
                                          法  官  林海祥
右正本證明與原本無異。
如不服本判決，應於判決送達後十日內，向本院提出上訴狀。
                                          書記官  陳映孜
中      華      民      國  九十二    年      二      月    二十六    日
附錄本案論罪科刑主要法條：
中華民國刑法第一百七十一條
 (未指定犯人誣告罪)
未指定犯人，而向該管公務員誣告犯罪者，處一年以下有期徒刑、拘役或
三百元以下罰金。
未指定犯人，而偽造、變造犯罪證據，或使用偽造、變造之犯罪證據，致
開始刑事訴訟程序者，亦同。
中華民國刑法第二百一十四條
 (使公務員登載不實罪)
明知為不實之事項，而使公務員登載於職務上所掌之公文書，足以生損害
於公眾或他人者，處三年以下有期徒刑、拘役或五百元以下罰金。


司法院資訊處製作；財團法人民間司法改革基金會備份。
